臺灣高等法院臺南分院刑事附帶民事訴訟判決
111年度附民字第113號
原      告  李巧勻
被      告  劉豐義
上列被告因詐欺等案件（本院111年度金上訴字第29號），原告
提起附帶民事訴訟，請求損害賠償，本院判決如下：
    主  文
原告之訴及假執行之聲請均駁回。
    事實及理由
一、原告主張：被告劉豐義與同案被告張崇𧘻、洪汶育等人於民
    國109年12月15日19時27分許，佯稱錯誤設定扣款，如要解
    除，需依照指示操作金融帳戶云云，致李巧勻陷於錯誤。隨
    於109年12月15日20時48分、51分許，以其郵局帳戶（帳號
    ：000-00000000000000號），以網路轉帳之方式，各轉帳新
    臺幣（下同）49,987元、49,989元（共匯款99,976元）至詐
    騙集團使用之人頭李麗君○○銀行帳戶（帳號：000-00000000
    0000號），爰依法提出刑事附帶民事訴訟。爰求為：㈠被告
    應連帶給付原告99,976元，及自起訴狀繕本送達翌日起至清
    償日止，按週年利率百分之五計算之利息。㈡願供擔保，聲
    請宣告假執行。㈢訴訟費用由被告負擔。
二、被告未為任何聲明或陳述，亦未提出任何書狀。
三、按犯罪而受損害之人，於刑事訴訟程序得附帶提起民事訴訟
    ，對於被告及依民法負賠償責任之人，請求回復其損害；法
    院認為原告之訴不合法者或無理由者，應以判決駁回之，刑
    事訴訟法第487條第1項、第502條第1項分別定有明文。是依
    法得提起附帶民事訴訟者，應以被告所涉之犯罪業經檢察官
    提起公訴為其前提。又按「附帶民事訴訟除本編有特別規定
    外，準用關於刑事訴訟之規定。」刑事訴訟法第490條前段
    定有明文，而刑事訴訟法第307條規定：「第161條第4項、
    第302條至第304條之判決，得不經言詞辯論為之。」，亦即
    案件有刑事訴訟法第303條之情形，得不經言詞辯論為之，
    而同法第303條第1款係規定：「起訴之程序違背規定者」，
    準此，原告之訴如不合法，即係屬於原告起訴之程序違背規
    定之情形，本院自得不經言詞辯論為之。
四、經查，原告起訴主張被告劉豐義因詐欺案件致原告受有財產
    上損害，應賠償原告99,976元及自事發之翌日起至清償日止
    按年利息百分之5 之利息。然查：被告劉豐義所犯詐欺取財
    犯行部分（原判決附表一編號35至37計3罪），雖已經原審1
    10年度訴字第246號判決判處罪刑在案，惟本件經檢察官起
    訴對原告實施詐欺犯罪行為（原判決附表一編號15）詐欺集
    團成員為同案被告張崇𧘻、洪汶育，上開被告劉豐義，並非
    本案經檢察官起訴之被告，原告復未敘明被告劉豐義與本案
    同案被告張崇𧘻、洪汶育犯罪事實有何關係或有賠償責任之
    情，詐欺集團成年成員或與被告劉豐義具共同侵權行為之法
    律關係，惟該等詐欺集團成員亦非本案被告。是上開被告劉
    豐義經原告所指參與上述犯行部分，既未據起訴，亦未經本
    院審理，原告自不得於本件對於被告劉豐義提起刑事附帶民
    事訴訟，請求賠償及回復其損害。綜上，原告對於被告劉豐
    義提起之民事訴訟部分為不合法，應予駁回。其假執行之聲
    請亦失所附麗，應併予駁回。
據上論斷，應依刑事訴訟法第502條第1項，判決如主文。
中　　華　　民　　國　　111 　年　　6 　　月　　15　　日
                  刑事第二庭    審判長法  官  陳珍如
                                      法  官  包梅真
                                      法  官  黃裕堯
以上正本證明與原本無異。
不得上訴。
　　　　　　　　　　　　　　　　　　　書記官  蔡孟芬
中　　華　　民　　國　　111 　年　　6 　　月　　15　　日